臺灣高雄地方法院刑事判決　　　　　　　　　　　　　九十一年度易字第四八二號
　　公　訴　人　臺灣高雄地方法院檢察署檢察官
　　被　　　告　甲○○
　　被　　　告　乙○○
右列被告等因違反能源管理法案件，經檢察官提起公訴（九十年度偵字第二三九三號
、第三九七七號），本院判決如左：
    主  文
甲○○、乙○○共同未經許可而經營中央主管機關指定之能源產品之銷售業務，甲○○處有期徒刑貳月，乙○○處拘役伍拾伍日，如易科罰金，均以佰元折算壹日。
扣案加油機具壹組（含加油槍、顯示器）、金屬油槽貳只、柴油壹萬伍仟公升、未扣
案新台幣貳仟肆佰元，均沒收。
    事  實
一、乙○○前於民國八十八年因違反能源管理法案件，經本院判處有期徒刑五月確定
    ，於九十年七月一日執行完畢（不構成累犯），與甲○○為朋友關係。甲○○、
    乙○○均明知「柴油」為中央主管機關經濟部公告指定之能源產品，其分裝、販
    賣、儲存或處理場所，及消防安全設備之設置標準，均應依公共危險物品及可燃
    燒性高壓氣體設置標準暨安全管理辦法辦理，未經許可並辦理登記，不得擅自經
    營柴油銷售業務，竟共同基於經營柴油銷售業務之犯意聯絡，由乙○○提供加油
    機具一組（含加油槍、顯示器），甲○○則於九十年一月初某日，在不詳處所，
    以每公升新台幣（下同）十一‧二元之價格，向年約四十多歲綽號「阿草」之男
    子購入柴油一批，並將之存放在緊臨多家工廠、住家之高雄縣仁武鄉○○路三九
    五巷、四六九巷口附近空地、復無任何安全設施之二只金屬儲油槽內，而私設地
    下加油站；並自同年月十四日起，在上址以每公升十一．八元之價格，販售予丙○○及不特定之人，乙○○亦多次於不固定時間，為前來購買柴油之司機加油，
    而與甲○○共同未經許可，從事柴油銷售業務，致生公共危險。嗣於九十年一月
    十七日十三時二十五分許，適甲○○外出，乙○○乃為駕駛車牌號碼ＪＯ─００
    九號營業用大貨車第四次前來購油之丙○○添加柴油二０五．四四公升，並收取
    油款新台幣（以下同）二千四百元（原價為二千四百二十四元），旋即為埋伏之
    員警當場查獲，並扣得乙○○所有加油機具一組（含加油槍、顯示器），及甲○○所有金屬油槽二只、柴油一萬五千公升，再循線查獲甲○○。
二、案經內政部警政署保安警察第二總隊第五大隊第一中隊報請台灣高雄地方法院檢
    察署檢察官偵查起訴。
    理  由
一、右揭事實，業據被告甲○○自白不諱，且本件地下加油站現場，緊臨工廠、住家
    多家，亦據證人即查獲本件之內政部警政署保安警察第二總隊第五大隊第一中隊
    員警吳清富於九十一年三月一日本院審理時證述明確，並提出現場圖、現場相片
    多幀為證，又扣案油品經送請中國石油股份有限公司煉製研究所檢驗，認屬「柴
    油」，此有該研究所九十年二月十五日ＦＵ00000000號檢驗報告書在卷
    可憑，復有加油機具一組（含加油槍、顯示器）、金屬油槽二只、柴油一萬五千
    公升扣案可資佐證，足認被告甲○○自白與事實相符；至於被告甲○○於本院改
    稱前開扣案之金屬油槽非其所有，係借自被告乙○○，柴油僅小桶之六百公升為
    其所有云云，惟與其於警、偵訊所供不符，且被告甲○○既為本件地下加油站之
    負責人，販賣與證人丙○○之柴油一次又高達二百多公升，其豈有僅持有少量柴
    油之理。另訊據被告乙○○矢口否認有違反能源管理法犯行，辯稱：「伊當時是
    在現場打電話，並沒有替丙○○加油」云云；惟證人丙○○於九十年一月十七日
    警訊時即指認係被告乙○○為其加油，並收取二千四百元油費，且在此之前，亦
    曾由被告乙○○代為加油等語，又參酌被告甲○○供稱案發當日離開時，曾請被
    告乙○○代為看管本件地下加油，證人丙○○亦尚未到場購油等語，足認證人丙○○於警訊之供述可信，被告乙○○前開辯解為圖卸刑責之詞，不足採信。是綜
    上所述，本件事證已明，被告二人犯行均堪認定。
二、按被告二人於行為後，石油管理法於九十年十月十一日公布施行，依該法第四十
    條第一項第二款、第二項規定：「有下列各款情事之一者，處新台幣一百萬元以
    上五百萬元以下罰鍰：二、違反第十七條第一項或第二項規定，經營汽、柴油或
    供車輛使用之液化石油氣零售業務。．．．有第一項各款情形之一而致生公共危
    險者，處二年以上有期徒刑、拘役或科或併科新台幣六十萬元以上三百萬元以下
    罰金。」、第五十五條規定：「自本法施行之日起，能源管理法有關石油之規定
    ，不再適用。」，而觀之被告二人所經營之地下加油站，僅有簡單之油槽及加油
    設備，並無任何防火等安全設施，又緊臨工廠、住家，已如前述，足認被告二人
    以此方式經營柴油銷售業務，實足以致生公共危險。又按刑法所規定之「致生公
    共危險」，固以各別案情審酌判斷是否存在具體危險為要件，但此所謂具體危險
    ，指客觀上業已具備公共危險之狀態為已足，不以已經發生危險為必要（最高法
    院八十五年度台上字第三三九八號判決參照），故被告二人之行為，已達致生公
    共危險之程度，而該當石油管理法第四十條第二項應科以刑罰之情形。然經比較
    石油管理法第四十條第二項及能源管理法第二十條之一，以能源管理法第二十條
    之一較有利於行為人，依刑法第二條第一項但書規定，自應適用能源管理法第二
    十條之一予以論科。是核被告二人所為，均係犯能源管理法第二十條之一未經許
    可而經營中央主管機關指定之能源產品銷售業務罪。被告二人就前開犯行，有犯
    意聯絡及行為分擔，均為共同正犯。被告二人本於同一以銷售能源產品為業務之
    犯意，反覆所為之行為，為實質上一罪，僅成立單純一個未經許經營汽油銷售業
    務罪名。爰審酌被告二人為貪圖不法利益銷售柴油，破壞油品交易秩序，並使主
    管機關對於能源安全管理無法確實掌控，且易釀成事故造成他人安全上之危害，
    致生公共危險，惟其等銷售期間非長，被告甲○○犯後坦承犯行，態度尚稱良好
    ，惟為負責人，犯罪情節較重，被告乙○○前有同犯行等一切情狀，分別量處如
    主文所示之刑，並均諭知易科罰金之折算標準。扣案柴油一萬五千公升，係被告
    二人未經許可銷售之能源產品，依能源管理法第二十條之一後段規定宣告沒收；
    扣案之加油機具一組（含加油槍、顯示器）為被告乙○○所有、金屬油槽二只為
    被告甲○○所有，為被告二人所是認，並供本件犯罪所用之物，依刑法第三十八
    條第一項第二款宣告沒收；未扣案販賣柴油犯罪所得二千四百元，依刑法第三十
    八條第一項第三款宣告沒收。
三、被告乙○○雖曾於八十九年九月二十六日，在同前處所販賣柴油為警查獲，並經
    台灣高雄地方法院檢察署檢察官於九十年十月三十日以八十九年度偵字第二００
    九二號、九十年度偵字第二二一二號提起公訴，惟該案係被告乙○○自任負責人
    ，與本件臨時受被告甲○○之託販賣柴油情狀不同，顯難認其係基於概括犯意而
    為，自無連續犯之裁判上一罪關係，附此說明。
據上論斷，應依刑事訴訟法第二百九十九條第一項前段，能源管理法第二十條之一，
刑法第二條第一項但書、第十一條前段、第二十八條、第四十一條第一項、第三十八
條第一項第二款、第三款，罰金罰鍰提高標準條例第二條，判決如主文。
中      華      民      國    九十一    年      七      月     十八     日
                                  臺灣高雄地方法院刑事第一庭
                                      法  官  曾  逸  誠
右正本證明與原本無異。
如不服本判決，應於判決送達後十日內，向本院提出上訴狀。
                                      書記官  張  金  蘭
中    華    民    國      九十一      年      七      月      二十二    日
附錄本罪論罪科刑法條全文：
能源管理法第二十條之一：
未經許可而經營中央主管機關指定之能源產品之輸入、輸出、生產、銷售業務者，處
一年以下有期徒刑、拘役或科或併科新台幣三十萬元以下罰金，並得沒收其輸入、輸
出、生產、銷售之產品。
